臺灣臺南地方法院刑事判決　　　　　　　 100年度易字第70號
公　訴　人　臺灣臺南地方法院檢察署檢察官
被　　　告　胡益豪
選任辯護人　林瑞成律師
上列被告因侵占等案件，經檢察官提起公訴（九十九年度偵緝字
第一００三號、第一００四號），本院判決如下：
    主  文
胡益豪共同連續犯詐欺取財罪，處有期徒刑陸月，如易科罰金，
以新臺幣壹仟元折算壹日。
    事  實
一、胡益豪早於民國九十一年間，應真實姓名、確實年籍不詳自
    稱「林又增」（音同）之成年男子之邀，擔任該設於臺南縣
    永康市○○里○○街二十號（於九十五年一月四日變更為臺
    南縣仁德鄉○○村○○○街十六號）之「金盛昌實業有限公
    司」（下稱金盛昌公司）之董事暨代表人，實際僅擔任代工
    乙職。「林又增」與胡益豪二人均明知金盛昌公司自設立後
    長期以來營運不良，並無實際進行正常運作，胡益豪僅支領
    二至三個月薪資後，即無法正常支領薪資，而罔顧其無能力
    償還債務及支付貨款之經濟狀況，竟共同基於意圖為自己不
    法之所有之詐欺概括犯意聯絡，於九十五年間向中租迪和股
    份有限公司（下稱中租迪和公司），佯稱欲購買車床、送料
    機等機械設備共計四臺，期間中租迪和公司相關業務人員及
    主管進行工廠訪查，及徵信過程中，胡益豪均聽從「林經理
    」之指示出面應對，謊稱該工廠為長輩所留，由其承接經營
    ，有關技術部分則由其他公司支援等情，致中租迪和公司不
    疑有詐而陷於錯誤，而同意以附條件買賣方式，將名稱各為
    ＣＮＣ車床（規格及型式：Ｘ－１０ｉ、Ｓ／Ｎ７５５５９
    ３、７５５５９４、製造廠商：高松公司）、送料機（規格
    及型式：ＢＯＳＳ５４２、Ｓ／Ｎ0000000Ｇ０２、
    0000000Ｇ０３）各二臺，出售與金盛昌公司，雙方
    約定總價款為五百七十萬七千八百元，頭期款六十萬元，其
    餘款項分期支付，自九十五年四月三十日起至九十六年三月
    三十日止，每期支付十一萬元，自九十六年四月三十日起至
    九十七年三月三十日止間，每期支付十萬五千元，自九十七
    年四月三十日起至九十八年三月三十日止間，每期支付九萬
    八千元，及自九十八年四月三十日起至九十九年三月三十日
    止間，每月支付九萬元，在價款尚未完全付清以前，中租迪
    和公司保留對上開機臺之所有權，及相關機臺應放置在臺南
    縣仁德鄉○○○街十六號即金盛昌公司內，並於九十五年三
    月三十一日訂定附條件買賣契約書，胡益豪並簽發各期所應
    給付同額款項之支票交與中租迪和公司之業務人員收執，中
    租迪和公司人員即將上開四臺機械搬運至前述約定之金盛昌
    公司之工廠內。嗣因金盛昌公司除繳付頭期款六十萬元外，
    之後所交付支票僅兌現二期款項，即九十五年四月三十日與
    同年五月三十日所簽立支票兌現外，其餘款項金盛昌公司所
    簽發之支票，則均因存款不足及拒絕往來而退票，中租迪和
    公司人員趕至金盛昌公司，發現該公司人去樓空，所設定附
    條件買賣上開四臺機械亦均不見蹤影，才知遭騙。胡益豪與
    「林又增」仍承前開詐欺取財之犯意聯絡，於九十五年五月
    初，由「林又增」出面以電話聯繫及傳真資料方式向設於臺
    南縣仁德鄉○○路○段三九號之「允大鋁業股份有限公司」
    （下稱允大公司）佯稱訂購鋁製圓條原料，並於九十五年五
    月五日先訂購四百八十一點五克（單價為一百二十元，合計
    金額為五萬七千七百八十元）之鋁製圓條，並利用允大公司
    每月月初始寄送帳單收取貨款之機會，連續於同年五月二十
    六日再行訂購一千七百五十一點五克（單價為一百三十二元
    ，合計金額為二十三萬一千一百九十八元）之鋁製圓條，致
    允大公司不疑有他，依約送貨至指定之金盛昌公司內，並由
    胡益豪簽收，詎允大公司於同年六月二十日寄送請款單至金
    盛昌公司欲請款時，竟遭郵局退回信件，始前往查看才發現
    金盛昌公司早已搬遷一空，胡益豪亦避不見面，而知遭騙。
二、案經中租迪和股份有限公司、允大鋁業股份有限公司訴請臺
    灣臺南地方法院檢察署檢察官偵查起訴。
    理  由
壹、證據能力部分：
    按被告以外之人（包括證人、鑑定人、告訴人、被害人及共
    同被告等）於審判外之陳述雖不符刑事訴訟法第一百五十九
    條之一至之四等四條之規定，而經當事人於審判程序同意作
    為證據，法院審酌該言詞陳述或書面陳述作成時之情況，認
    為適當者，亦得為證據；當事人、代理人或辯護人於法院調
    查證據時，知有刑事訴訟法第一百五十九條第一項不得為證
    據之情形，而未於言詞辯論終結前聲明異議者，視為有前項
    之同意，同法第一百五十九條之五定有明文。立法意旨在於
    傳聞證據未經當事人之反對詰問予以核實，原則上先予排除
    。惟若當事人已放棄反對詰問權，於審判程序中表明同意該
    等傳聞證據可作為證據；或於言詞辯論終結前未聲明異議，
    基於尊重當事人對傳聞證據之處分權，及證據資料愈豐富，
    愈有助於真實發見之理念，且強化言詞辯論主義，使訴訟程
    序得以順暢進行，上開傳聞證據亦均具有證據能力。查本件
    下列所引用之被告以外之人於審判外之供述證據，公訴人及
    被告均於本院準備程序中（見本院卷第十三頁背面筆錄），
    且迄至言詞辯論終結前，均未再聲明異議，而本院審酌上開
    供述證據製作時之情況，無不當取供及證明力明顯過低之瑕
    疵，認以之作為證據應屬適當，故揆諸前開規定，認前揭證
    據資料應有證據能力。
貳、本院得心證之理由
  一、訊據被告胡益豪固坦承其擔任金盛昌公司之董事及代表人
      ，並先後於九十五年三月三十一日以金盛昌公司負責人之
      身分與中租迪和公司訂定附條件買賣契約，約定以上開所
      載附條件買賣方式購買前述四臺機器設備，其個人並擔任
      連帶保證人。並有於九十五年五月間允大公司送鋁製圓條
      等貨物至金盛昌公司時，由其負責簽收貨物，事後並未付
      貨款與允大公司等情不諱；但否認有何共犯侵占及詐欺犯
      行。辯稱：伊實際上是受僱在金盛昌公司的員工，並不是
      實際負責人，實際負責人是一位年約四十多歲的「林又增
      」（音同），向中租迪和公司購買機器，是該公司實際負
      責人林經理之人所講說要購買，也是林經理在負責支付分
      期款，於九十五年六月間接獲電話說有人要到工廠搬機器
      ，伊有打電話報警，機器不是伊搬走的，也不是伊叫人去
      搬的，之後處理情形如何則不清楚。另向允大公司訂購鋁
      原料，也是林經理負責詢價及叫貨，之後司機送貨來，伊
      是依林經理的指示簽收貨物，如何支付所貨款及出售所訂
      購貨物進行加工後之成品等事項，均由林經理負責，伊均
      不知情。另金盛昌公司是在做汽車零件，所叫的零件有做
      成螺絲，伊並不清楚所做成品送至何處，是由林經理收取
      貨款云云。選任辯護人以：本案有關向中租迪和公司購買
      機械部分，是由不詳人士搬走機械，該四臺機械並非被告
      所搬離或指示他人搬離，另中租迪和公司當初欲出售該四
      臺機械與被告任職之金盛昌公司時，中租迪和公司分別對
      被告及金盛昌公司進行徵信調查，中租迪和公司對於被告
      與金盛昌公司後續有無付款能力應很清楚，在接洽過程中
      可看出，中租迪和公司並非以被告是否具有繳納機械款項
      作為出售機械之條件，故被告並未對中租迪和公司施用任
      何詐術，被告並不構成詐欺行為。另有關允大鋁業公司部
      分，依證人蔡聰敏之證述，本件僅為電話詢價，並不能證
      明貨物為被告所訂購，被告僅負責收受貨物，此部分被告
      亦不構成詐欺罪，均應為被告無罪之諭知等語為被告辯護
      。
  二、經查：
  （一）金盛昌實業有限公司於九十一年八月十二日設立登記，
        址設於臺南縣永康市○○里○○街二十號，由被告擔任
        董事暨代表人，並由吳永豐、蔡克明二人擔任股東；於
        九十二年十一月二十一日變更登記僅由被告一人擔任董
        事及代表人；再於九十五年一月四日辦理變更登記，將
        公司所在地變更為臺南縣仁德鄉○○村○○○街十六號
        ，於九十七年八月二十八日因自行停止營業六個月以上
        ，由經濟部依公司法第十條第二款規定命令解散，並依
        同法第三百九十七條第一項規定廢止公司登記乙節，有
        經濟部中部辦公室於一百年三月二十三日以經中三字第
        一００三四七三三０九０號函附金盛昌公司設立及歷次
        變更登記表各一份資料在卷可憑，並為被告所是認，堪
        認被告確實為金盛昌公司於九十一年八月十二日設立登
        記至九十七年八月二十八日廢止公司登記期間擔任該公
        司之董事及代表人之事實堪以認定。又被告於九十五年
        三月間以金盛昌公司負責人之身分與中租迪和公司訂定
        負條件買賣契約，雙方約定金盛昌公司購買ＣＮＣ車床
        （規格及型式：Ｘ－１０ｉ、Ｓ／Ｎ７５５５９３、７
        ５５５９４、製造廠商：高松公司）、送料機（規格及
        型式：ＢＯＳＳ５４２、Ｓ／Ｎ0000000Ｇ０２
        、0000000Ｇ０３）各二臺，共計四臺之機械，
        總價金為五百七十萬七千八百元，頭期款為六十萬元，
        其餘款項則分期於每月三十日支付，各期應給付如事實
        所載之金額，而今盛昌公司，僅支付頭期款六十萬元，
        及第一期與第二期之款項即九十五年四月三十日、同年
        五月三十日所開立之支票有兌現外，之後所開立支票則
        均因存款不足及拒絕往來而退票；及於九十五年五月間
        先後二次向允大公司訂定如事實欄所載之數量之鋁製圓
        條原料，允大公司即依被告所訂購之貨物於九十五年五
        月時五日及同年六月七日送至指定金盛昌公司內，均由
        被告簽收相關鋁製原料，事後允大公司於同年六月二十
        日持請款單收款時，金盛昌公司空無一人，至無法收取
        貨款等情，亦為告訴人中租迪和公司及允大鋁業公司之
        告訴代理人蘇信裕、蔡聰敏二人指述甚詳（見警卷第一
        頁至第二頁筆錄、九十五年他字第三七八八號偵查卷第
        十一頁至第十三頁、第三十一頁至第三十二頁筆錄、九
        十五年偵字第一０七二二號偵查卷第十四頁筆錄），並
        有經濟部工業局動產擔保交易（附條件買賣）登記證明
        書、附條件買賣契約書、動產擔保交易標的明細表（機
        器設備）、金盛昌公司票據異動檔明細表、被告開立支
        票、臺灣票據交換所臺南市分所退票理由單、買賣機械
        相片、金盛昌出貨明細、允大鋁業公司銷貨單、客戶資
        料表、金盛昌公司票據信用資料查詢單等資料在卷可憑
        。
  （二）而被告以金盛昌公司名義向中租迪和公司訂購上開四臺
        機器，除支付頭期款，及支付二期分期款項外，其餘款
        項均未支付，該四臺機器原約定放置在金盛昌公司位於
        臺南縣仁德鄉○○○街十六號工廠內，但上該機器於九
        十五年六月十二日遭不詳人士搬離等情，亦為被告所不
        否認，且有臺南市政府警察局歸仁分局於一百年二月二
        十四日以南市警歸偵字第一０００００一九九八號函附
        偵查隊交辦單、臺南縣警察局歸仁分局太廟派出所員警
        工作紀錄簿等資料在卷可按。
  （三）被告雖稱金盛昌公司有實際在進行營運云云，然查：證
        人即被告之親戚曾至該處工作之吳永清到庭證稱：伊曾
        因失業在家，之後遇到被告，被告找伊至金盛昌公司上
        班，每天薪水約七、八百元，僅作幾個月就沒有作，第
        一個月僅作七、八天，第二個月即有安裝機臺的那個月
        作了二十幾天，之後作五、六天，金盛昌公司就關門了
        ，並沒有人告知伊，伊到公司，公司門是關起來的進不
        去，伊至金盛昌公司是作ＣＮＣ，就是用車床裁製空心
        鋁管，伊在公司內僅看到被告，還有一個女會計，另外
        一位是林經理，但很少看到林經理，被告在公司內不知
        作何事情，因伊都在現場操作，被告都待在辦公室裡，
        沒有看過他在現場操作，現場操作的僅有伊一人，伊負
        責該二臺車床，吳永豐是伊弟弟，伊在公司內從未見過
        吳永豐，也不知吳永豐是否為金盛昌公司的股東，做成
        的成品有裝箱，事後如何處理伊並不知情等語（見本院
        卷第九十九頁背面至第一零四頁審判筆錄）。且被告亦
        陳稱：金盛昌公司除伊外，實際負責人係自稱為「林又
        增」之林經理在負責，是林經理叫伊當金盛昌公司的人
        頭，公司員工僅有伊與伊表哥及林經理，有位會計是林
        經理的女友，伊在金盛昌公司僅領過約三、四個月的薪
        水後就未再領到任何薪資，一直到九十五年間均未領過
        薪水，伊有表示過不要作，但實際負責人說不行，伊並
        沒有出資投資金盛昌公司，伊因沒有錢才辦十幾張信用
        卡，卡費繳不出來，就將帳單交給「林經理」，由「林
        經理」負責繳款，金盛昌公司原本在臺南縣永康市○○
        街，但後來延平街的工廠被拍賣才搬到太乙十街，公司
        平時開銷均由「林經理」在負責，公司如何叫貨、支付
        貨款等情，伊均不清楚，均由林經理負責，伊均不知情
        ，伊都是聽林經指示簽收貨物，當時金盛昌公司的財務
        狀況就有問題等語（見本院卷第一一二頁至第一一五頁
        審判筆錄）。據上，可見被告並非金盛昌公司之實際負
        責人，金盛昌並非正常營運之公司，而且被告早於九十
        一年間即在該公司任職，迄於九十五年間，僅領取過三
        、四個月薪資後即未再領過薪水，公司內負責貨物處理
        ，長期以來有關金盛昌公司內訂購貨物、出貨、收取貨
        款等均由「林經理」一人即足應付，有關公司內放置之
        車床操作也僅為證人吳永清一人負責，工作時間甚至短
        至一個月內僅工作七、八日，可證金盛昌公司早於九十
        一年間起迄於九十五年間，顯非有正常業務營運之公司
        甚明。
  （四）被告並非金盛昌公司之實際負責人，並無任何支付貨款
        之意與能力，而係聽從「林經理」之人配合向中租迪和
        公司訂購上述四臺機械，及收受允大公司所送鋁製原料
        簽收貨物等情，亦為證人即中租迪和公司業務黃翊原與
        證人即允大公司業務經理蔡聰敏等人到庭證述甚詳，即
        證人黃翊原證稱：伊在中租迪和公司擔任業務，並負責
        將ＣＮＣ車床、送料機各二臺共計四臺機器出售與金盛
        昌公司，金盛昌公司負責與伊接洽全部均為被告一人，
        被告當時表示該公司為其長輩所留下，並表示對保人陸
        吉福為其叔叔，當時被告有提供金盛昌公司的報表資料
        ，伊去金盛昌公司幾次，該公司已經有車床、送料機及
        塑膠射出機等機械，及有人員在現場操作機械，被告有
        與伊講一下營運狀況，伊見被告公司內機械與欲向伊公
        司購買的機械不同，被告還表示有彰上公司可以提供技
        術支援，並依被告身分證字號查詢被告信用狀況，被告
        當時有幾張卡債，被告表示債務是作為公司資金使用，
        被告有提及金盛昌公司有名林經理負責業務，但伊並未
        見到該名林經理，也未表示林經理是公司之實際負責人
        ，期間伊與公司主管有至金盛昌公司進行訪廠，也是由
        被告負責接洽與說明、介紹等語；證人蔡聰敏亦證述：
        伊為允大公司業務經理，之前未曾與金盛昌公司有任何
        交易行為，當時是由金盛昌公司人員打電話至伊公司詢
        價，伊即報價，之後金盛昌公司即向伊公司訂貨，因金
        盛昌公司與伊公司在同鄉，曾經在太乙十街確實看過金
        盛昌公司，允大公司於貨送到後，在每月月初寄送帳單
        給訂貨公司，訂貨公司再寄支票過來；金盛昌公司先後
        於九十五年五月五日及五月二十六日訂購鋁條原料，之
        後記帳單給金盛昌公司時，信件就被郵局退回，伊有前
        往金盛昌公司查看，公司已經搬走，隔壁鄰居還表示金
        盛昌公司搬遷時搬的很急，連下雨都在趕搬家等語（見
        本院刑事卷第一零四頁至第一零七頁背面審判筆錄）。
        另被告亦坦承：有關向允大公司詢價、訂購等事宜，伊
        均不懂，均是由林經理處理，會收受允大公司貨物也是
        依林經理的指示收貨，伊也不知道事後要如何支付貨款
        等語（見本院卷同前開頁數審判筆錄），足認被告僅在
        金盛昌公司聽從「林經理」之指示行事，並無無支付貨
        款之意願與能力，乃配合「林經理」簽收所訂購貨物，
        。據上，足證被告與「林經理」等人於向允大公司訂購
        上開鋁條貨物之時，即無支付貨款之意甚明。
  （五）按共同實行犯罪行為之人，在合同意思範圍以內，各自
        分擔犯罪行為之一部，相互利用他人之行為，以達其犯
        罪之目的者，即應對於全部所發生之結果，共同負責（
        最高法院二十八年上字第三一一０號判例意旨參照）。
        是共同實施犯罪行為，在合同意思範圍內，相互利用他
        人之行為，以達其犯罪之目的，原不必每一階段均參與
        ，祇須分擔犯罪行為之一部，即應對於全部所發生之結
        果共同負責，且倘犯罪結果係因共同正犯之合同行為所
        致者，無論出於何人所加，在共同正犯間均應同負全部
        之責，並無分別何部分為孰人下手之必要。查一般公司
        之設立，衡情多係找互為認識且資力豐厚者加入，或係
        尋覓經營理念相同者共同經營，要無無端與己不相干，
        甚且無財力之第三人擔任公司負責人之理，茲金盛昌公
        司既非在尋覓資力雄厚或經營理念相同者共同經營，何
        以「林經理」不自為擔任金盛昌公司之負責人，而竟找
        尋與其素不相識之被告擔任金盛昌公司之人頭負責人，
        顯有利用以人頭擔任名義之金盛昌公司負責人以遂行不
        法交易而從中詐取財物之意圖甚明。又金盛昌公司虛以
        被告名義設立後，雖偶有小額營運，但早於九十一間設
        立後三、四個月即無法正常發薪，亦無聘僱相關員工，
        顯無正常之營業，於九十五年間分別向中租迪和公司以
        分期付款買賣方式購買四臺機械，及向允大公司訂購之
        鋁製圓條貨品，均無實際付款之意思，所佯以支付貨款
        之支票與中租迪和公司，亦係以人頭負責人即被告之名
        義所申領，僅兌現二期之支票後其餘支票到期均皆跳票
        ，所詐得機械四臺則由不詳人士搬離所約定之金盛昌公
        司工廠處，待中租迪和公司警覺支票跳票而受騙時，金
        盛昌公司早已搬遷一空，則交易對象不論係向金盛昌公
        司查詢相關登記資料或調閱營利事業所得申報資料、資
        產負債表等，或至公司現址查訪，甚或送貨至公司倉庫
        所在，或訂定契約、收取支票，均因被告與林經理之配
        合、軟、硬體設施等，表彰貌似正常營運之公司型態，
        因而使交易對象誤認該公司人員所訂機械或貨品確為一
        般正常之採購，陷於錯誤而如約運送機械及貨物至所指
        定之地點，故被告與「林經理」間係互相形塑正常公司
        型態，資為詐騙之基礎，如係以個人名義單獨所為，必
        難引致中租迪和公司及允大公司等交易對象同意訂定買
        賣契約及出貨，是縱被告並未親自參全部詐騙行為，惟
        對中租迪和公司及允大公司施用詐術，既係基於被告與
        其他共同正犯「林經理」之合同意思範圍，無論是由何
        人實際施用詐術，被告均應負全部之責。
  （六）綜上所述，本件事證已臻明確，被告所辯顯係事後卸飾
        之詞，不足採信，其所為詐欺取財犯行堪以認定。
  三、查被告行為後，刑法業於九十四年二月二日修正公布，九
      十五年七月一日起施行，其中與本件有關部分之第二條、
      第二十八條、第五十六條等均業已修正。按「行為後法律
      有變更者，適用行為時之法律，但行為後之法律有利於行
      為人者，適用最有利於行為人之法律」，修正後刑法第二
      條第一項定有明文。此條規定係規範行為後法律變更所生
      新舊法比較適用之準據法，本身尚無新舊法比較之問題，
      於新法施行後，應一律適用新法第二條第一項之規定，為
      「從舊從輕」之比較，先予敘明，再按本次法律變更，比
      較時應就罪刑有關之共犯、未遂犯、想像競合犯、牽連犯
      、連續犯、結合犯，以及累犯加重、自首減輕暨其他法定
      加減原因（如身分加減）與加減例等一切情形，綜其全部
      罪刑之結果而為比較（最高法院九十五年五月二十三日九
      十五年度第八次刑事庭會議決議參照）。茲就本件新舊法
      比較結果敘述如下：
  （一）被告行為後，刑法第五十六條連續犯之規定，業於九十
        四年一月七日修正公布刪除，並於九十五年七月一日施
        行，則被告之犯行，因行為後新法業已刪除連續犯之規
        定，此刪除雖非犯罪構成要件之變更，但顯已影響行為
        人刑罰之法律效果，自屬法律有變更，依新法第二條第
        一項規定，比較新、舊法之結果，以舊法得論以一罪之
        規定較有利於被告。
  （二）查修正前刑法第二十八條規定：「二人以上共同實施犯
        罪之行為者，皆為正犯。」，修正後刑法第二十八條規
        定：「二人以上共同實行犯罪之行為者，皆為正犯。」
        。修正後刑法第二十八條規定之共同正犯，基於個人責
        任原則及法治國人權保障，限於直接從事構成犯罪事實
        之行為者（含共謀共同正犯），排除「陰謀共同正犯」
        及「預備共同正犯」之類型，是修正後之共同正犯之可
        罰性要件之範圍業已限縮，應以修正後之規定較有利於
        行為人，惟被告係直接從事構成犯罪事實之行為，應不
        生新舊法比較適用之問題。
  （三）罰金刑部分，刑法分則編各罪所定罰金刑之貨幣單位原
        為銀元，修正前刑法第三十三條第五款規定：「罰金：
        一元（銀元）以上。」，而依罰金罰鍰提高標準條例規
        定，就七十二年六月二十六日前修正之刑法部分條文罰
        金數額提高二至十倍，其後修正者則不提高倍數，並依
        現行法規所定貨幣單位折算新臺幣條例規定，以銀元一
        元折算新臺幣三元；修正後刑法第三十三條第五款規定
        ：「罰金：新臺幣一千元以上，以百元計算之。」，刑
        法第三十三條第五款所定罰金貨幣單位經修正為新臺幣
        後，刑法分則各罪所定罰金刑之貨幣單位亦應配合修正
        為新臺幣，為使刑法分則編各罪所定罰金之最高數額與
        刑法修正前趨於一致，乃增訂刑法施行法第一條之一：
        「中華民國九十四年一月七日刑法修正施行後，刑法分
        則編所定罰金之貨幣單位為新臺幣。九十四年一月七日
        刑法修正時，刑法分則編未修正之條文定有罰金者，自
        九十四年一月七日刑法修正施行後，就其所定數額提高
        為三十倍。但七十二年六月二十六日至九十四年一月七
        日新增或修正之條文，就其所定數額提高為三倍」；從
        而，刑法分則編各罪所定罰金刑之最高數額，於上開規
        定修正後並無不同，惟修正後刑法第三十三條第五款所
        定罰金刑最低數額，較之修正前提高，是自以適用修正
        前之規定，較有利於被告。刑法第四十一條第一項前段
        ，配合刪除前罰金罰鍰提高標準條例第二條提高一百倍
        之規定，則將易科罰金以銀元三百元折算一日之折算標
        準，提高為以新臺幣一千元、二千元或三千元折算一日
        ，經比較新舊法，以行為時之舊法有利於被告。
  （四）綜上整體比較之結果，以舊法有利於被告，依新刑法第
        二條第一項前段之規定，自應適用被告行為時之舊法處
        斷。
  四、核被告胡益豪所為，係犯刑法第三百三十九條第一項之詐
      欺取財罪。按刑事訴訟法第三百條規定有罪之判決，得就
      起訴之犯罪事實，變更檢察官所引應適用之法條，即法院
      得就有罪判決，於不妨害基本事實同一之範圍內，自由認
      定事實，變更檢察官所引應適用之法條，而所謂事實同一
      ，非謂全部事實均須一致，祇須其基本事實相同，其餘部
      分縱或稍有出入，亦不失為事實同一；而刑法上之侵占與
      詐欺，俱以不法手段占有領得財物，其客觀構成要件之主
      要事實雷同，二罪復同以為自己或第三人不法之所有意圖
      為主觀要件，同以他人之財物為客體，同為侵害財產法益
      之犯罪，犯罪構成要件亦具共通性（即共同概念），應認
      為具有同一性（有最高法院九十七年度臺非字第三七五號
      判決意旨可佐）。查公訴人以被告明知金盛昌公司尚未繳
      清所訂購四臺機械之價款，所有權仍屬於中租迪和公司，
      竟意圖為自己不法所有，將位於金盛昌公司內之四臺機械
      均變異持有為所有之意思，將所保管之機械任由不詳人士
      載運搬離，而認被告應負侵占罪嫌。然被告自始即配合與
      「林經理」向中租迪和公司以附條件買賣方式購買上開四
      臺機械，有關被告並無支付分期款項之意願，該公司為其
      長輩所留，相關技術會由其他公司協助支援等內容均屬虛
      構，因而使中租迪和公司承辦人員陷於錯誤而與被告代表
      金盛昌公司訂定上開四臺機械之附條件買賣契約，應認被
      告係因詐欺之非法原因而持有前揭四臺機械，自不應令負
      普通侵占之罪責，公訴意旨漏未斟酌此點，尚有未洽，惟
      依前揭判決意旨，其基本事實既屬同一，本院自應予審理
      ，並變更法條。被告與「林經理」就前開詐欺取財犯行間
      具有犯意聯絡及行為分擔，為共同正犯。又被告先後多次
      詐欺取財犯行，時間緊接，方法相同，觸犯構成要件相同
      之罪，顯係基於概括犯意為之，為連續犯，依修正前刑法
      第五十六條規定，以一罪論，並加重其刑。爰審酌被告貪
      圖不法利益，不思以己力正當營生，參與虛設公司，明知
      無付款之能力，仍與共犯互相支援，佯為向中租迪和公司
      購買四臺機械，及向允大公司訂購鋁製圓條材料之犯罪動
      機、目的、手段，在本案詐欺犯行間，係聽從「林經理」
      之指示行事，所負責分擔協力行為，所詐騙金額，及犯後
      迄今尚未與被害人達成和解協議等一切情狀，量處如主文
      所示之刑，並諭知易科罰金之折算標準。末查，被告所為
      前開犯行之行為時間，雖在九十六年四月二十四日前，但
      被告於九十五年十一月二十三日經臺灣臺南地方法院檢察
      署通緝，迄於九十九年八月十一日緝獲，於同年八月二十
      日撤緝乙節，有前開檢察署於九十五年十一月二十三日以
      南檢朝偵兼緝字第三四二五號通緝書、九十九年八月二時
      日南檢欽偵術銷字第二０四四號撤銷通緝書各一紙附卷可
      稽，核與中華民國九十六年罪犯減刑條例第五條規定在該
      減刑條例施行前經通緝，須於九十六年十二月三十一日以
      前自動歸案接受偵查、審判或執行者，而得依該條例減刑
      之規定不符，爰不依該條例規定減刑，附此說明。
據上論斷，應依刑事訴訟法第二百九十九條第一項前段、第三百
條，刑法第二條第一項前段、修正前刑法第二十八條、第三百三
十九條第一項、修正前第五十六條、修正前刑法第四十一條第一
項前段，刑法施行法第一條之一，判決如主文。
本案經檢察官郭書鳴到庭執行職務。
中    華    民    國   100    年    5     月    24    日
                  刑事第十三庭審判長法  官  吳勇輝
                                    法  官  熊祥雲
                                    法  官  程克琳
以上正本證明與原本無異。
如不服本判決應於收受本判決後10日內向本院提出上訴書狀，並
應敘述具體理由。其未敘述上訴理由者，應於上訴期間屆滿後20
日內向本院補提理由書狀（均須按他造當事人之人數附繕本）「
切勿逕送上級法院」。
                                    書記官  康紀媛
中    華    民    國   100    年    5     月    24    日
附錄本案論罪科刑法條
刑法第339條第1項：
意圖為自己或第三人不法之所有，以詐術使人將本人或第三人之
物交付者，處 5 年以下有期徒刑、拘役或科或併科 1 千元以下
罰金。
以前項方法得財產上不法之利益或使第三人得之者，亦同。
前二項之未遂犯罰之。